臺灣臺中地方法院刑事判決　　　　　　　95年度訴字第2454號
公　訴　人　臺灣臺中地方法院檢察署檢察官
被　　　告　乙○○
指定辯護人　本院公設辯護人　丁○○
上列被告因偽造有價證券案件，經檢察官提起公訴（九十五年度
偵字第四○七八號），本院判決如下：
    主    文
乙○○意圖供行使之用，而偽造有價證券，處有期徒刑壹年捌月
。緩刑肆年，並向指定之公益團體、地方自治團體或社區提供捌
拾小時之義務勞務，緩刑期間付保護管束。如附表編號一及編號
二所示偽造之支票貳紙，均沒收。
    犯罪事實
一、乙○○與甲○○為母子關係。乙○○知悉其母親甲○○平日
    均將支票簿及印鑑章放置在位於臺中市○○區○○路七二四
    巷十三號十樓住處的櫥櫃內，其因積欠貨款遭催討而需錢孔
    急，遂於民國九十四年八月十日（起訴書誤載為九十四年七
    月某日），於其母親甲○○位於上址住處內徒手竊得如附表
    所示之支票四紙及印章一枚後（親屬間竊盜罪部分未據告訴
    ），未得其母親甲○○之同意或授權，即基於偽造有價證券
    之犯意，在上址房間內，於如附表所示支票四紙上之金額欄
    、發票日期欄分別填寫如附表所示之金額及日期，並盜用上
    開竊得之「甲○○」印章，擅自在如附表所示支票四紙之發
    票人簽章欄上蓋用「甲○○」之印文，接續偽造如附表所示
    之支票四紙後，隨即將如附表所示支票四紙持向文心路與五
    權西路口的中華當鋪調現而交予不知情之張志遠，惟張志遠
    僅願收受如附表編號一、二所之支票二紙。嗣因甲○○發現
    支票簿之支票短少，乃就如附表所示支票四紙辦理掛失止付
    ，張志遠分別於九十四年八月二十九日、同年九月二十二日
    各持如附表編號一、二之支票二紙向三信商業銀行南屯分行
    提示付款遭退票，臺灣票據交換所臺中分所遂函請警方調查
    而循線查獲上情。
二、案經臺中市警察局第四分局報請臺灣臺中地方法院檢察署檢
    察官偵查起訴。
    理    由
一、上開事實，業據被告乙○○於警、偵訊及本院審理時坦承不
    諱，核與被害人甲○○於警詢及偵查中指述支票遭竊之情節
    相符（見警卷第五頁至第六頁、偵查卷第十三頁至第十四頁
    、第二一頁），且經證人張志遠於警詢時證述明確（見警卷
    第七頁至第八頁），並有臺灣票據交換所臺中分所九十四年
    十月二十六日臺票中字第九四○九二九號、第九四○九三○
    號函暨所附掛失止付票據提示人資料查報表二紙、遺失票據
    申報書四紙、如附表編號一、二所示支票及其退票理由單各
    一紙在卷可證，足認被告自白與事實相符，應予採信，本件
    事證明確，被告犯行堪以認定。
二、查支票為票據法第一條所稱之票據，具有流通性質，可自由
    交換、轉換，而占有該票據即可行使票面之權利，自屬有價
    證券。被告意圖供行使之用，而偽造「甲○○」名義為發票
    人之支票四紙，核被告所為，係犯刑法第二百零一條第一項
    之偽造有價證券罪。被告盜用印章、印文係偽造有價證券之
    階段行為，另其低度之行使偽造有價證券之行為亦為高度之
    偽造有價證券行為所吸收，均不另論罪。再查，偽造有價證
    券罪之法定最低刑為三年以上有期徒刑，考其立法意旨在維
    護市場秩序，保障交易信用，本件被告偽造上開支票四紙，
    其犯罪動機雖係為持以向他人調借現金，惟其所偽造及行使
    之支票僅有四紙，金額尚非龐大，且本件支票之發票人甲○
    ○係其母親，而其交付支票予證人張志遠時，復於支票背面
    簽寫自己之真實姓名，足使人追索支票來源係其交付，則審
    酌被告之犯罪情狀，對於市場交易秩序所造成之危害尚非嚴
    重，本院認若處被告法定最低度刑責，仍嫌過重，客觀上足
    以引起一般之同情，爰依刑法第五十九條規定，酌減輕其刑
    。爰審酌被告素行、犯罪之動機、目的、手段、所生之危害
    、被害人甲○○已表示原諒被告及其犯後坦承犯行，態度尚
    稱良好等一切情狀，量處如主文所示之刑。又被告前未曾受
    有期徒刑以上刑之宣告，有臺灣臺中地方法院檢察署刑案資
    料查註紀錄表及臺灣高等法院被告前案紀錄表各一份在卷可
    參，其因一時失慮，以致犯罪，信其經此偵、審程序，應知
    所警惕而無再犯之虞，本院認前開對其宣告之刑以暫不執行
    為適當，併予宣告緩刑四年，以啟自新。又為使其於緩刑期
    間內，仍深知戒惕，避免緩刑之宣告遭撤銷，且導正其不依
    合法途徑獲取財富之心態，並參酌公訴人及被告之意見，併
    宣告其於緩刑期間內，向指定之公益團體、地方自治團體或
    社區，提供八十小時之義務勞務，並依刑法第九十三條第一
    項第二款之規定，諭知其應於緩刑期間付保護管束，期能使
    被告於義務勞務過程及保護管束期間，確切明瞭其行為所造
    成之損害，及被害人即其母親甲○○對其所寄予之厚望，並
    培養正確法治觀念。至於被告究應向何公益團體、地方自治
    團體或社區提供義務勞務，屬執行之問題，應由執行檢察官
    斟酌全案情節及各公益團體、地方自治團體或社區之需求，
    妥為指定，併予敘明。又如附表所示編號一、二之支票二紙
    ，係被告所偽造，已如前述，既係偽造，不問屬於犯人與否
    ，爰依刑法第第二百零五條之規定，宣告沒收。至如附表所
    示編號三、四之支票二紙，業經被害人甲○○撕毀丟棄一節
    ，已據被害人甲○○於本院審理時陳述明確，顯已滅失，自
    無庸為沒收之諭知。
三、查被告行為後，刑法業於九十四年二月二日修正公布，九十
    五年七月一日起施行，其中與本件有關部分之第二條、第三
    十三條第五款、第七十四條均業已修正。按「行為後法律有
    變更者，適用行為時之法律，但行為後之法律有利於行為人
    者，適用最有利於行為人之法律」，修正後刑法第二條第一
    項定有明文。此條規定係規範行為後法律變更所生新舊法律
    比較適用之準據法，本身尚無新舊法比較之問題，於新法施
    行後，應一律適用新法第二條第一項之規定，為「從舊從輕
    」之比較，先予敘明。再按本次法律變更，比較時應就罪刑
    有關之共犯、未遂犯、想像競合犯、牽連犯、連續犯、結合
    犯，以及累犯加重、自首減輕暨其他法定加減原因（如身分
    加減）與加減例等一切情形，綜其全部罪刑之結果而為比較
    。末按犯罪在新法施行前，新法施行後，緩刑之宣告，應適
    用新法第七十四條之規定（最高法院九十五年五月二十三日
    九十五年度第八次刑庭會議決議參照）。茲就
    本件新舊法比較結果說明如下：
  (一)修正後刑法第三十三條第五款規定「罰金：新臺幣一千元以
    上，以百元計算之。」，與修正前刑法第三十三條第五款規
    定「罰金：一元以上。」不同。比較新舊法結果，以舊法較
    有利於行為人，新法並無對被告較為有利之情形，故依刑法
    第二條第一項前段規定，本案關於刑法第二百零一條第一項
    之法定刑罰金部分，自應適用行為時之法律即修正前刑法第
    三十三條第五款規定決定其罰金部分之法定刑。
  (二)被告行為後，關於刑法罰金刑部分，業於九十五年六月十四
    日以華總一義字第○九五○○○三五一八一號令增訂公布刑
    法施行法第一條之一，明定：「中華民國九十四年一月七日
    刑法修正施行後（按指九十五年七月一日），刑法分則編所
    定罰金之貨幣單位為新台幣。九十四年一月七日刑法修正時
    ，刑法分則編未修正之條文定有罰金刑者，自九十四年一月
    七日刑法修正施行後，就其所定數額提高為三十倍。但七十
    二年六月二十六日到九十四年一月七日新增或修正之條文，
    就其所定數額提高為三倍。」，與該條增訂公布前，就罰金
    刑部分所適用之罰金罰鍰提高標準條例第一條前段、現行法
    規所定貨幣單位折算新臺幣條例第二條規定不同。而刑法第
    二百零一條第一項係刑法分則編未修正之條文而定有罰金刑
    者，比較新舊法適用之結果，其關於法定刑為罰金部分之提
    高標準，新法並無較有利於被告之情形，故依刑法第二條第
    一項前段規定，本案關於刑法第二百零一條第一項之法定刑
    罰金提高標準部分，自應適用行為時之法律即罰金罰鍰提高
    標準條例第一條及現行法規所定貨幣單位折算新臺幣條例第
    二條。
  (三)綜合上述比較結果，本件有關刑法第三十三條第五款及刑法
    第二百零一條第一項之法定刑罰金提高標準部分，修正後之
    刑法規定並未較有利於被告，依修正後刑法第二條第一項前
    段規定，應適用修正前之刑法規定。至於有關緩刑宣告之部
    分，本件被告既係在新法施行前犯罪，依據上開說明，應逕
    適用新法即修正後刑法第七十四條之規定宣告緩刑，而無新
    舊法比較之問題。
據上論斷，應依刑事訴訟法第二百九十九條第一項前段，刑法第
二條第一項前段、第二百零一條第一項、（修正前）第三十三條
第五款、第五十九條、第七十四條第一項第一款、第二項第五款
、第九十三條第一項第二款、第二百零五條，修正前罰金罰鍰提
高標準條例第一條前段，判決如主文。
本案經檢察官丙○○到庭執行職務。
中　　華　　民　　國　　96　　年　　1 　　月　　29　　日
                  刑事第九庭    審判長法  官  周瑞芬
                                      法  官  何世全
                                      法  官  余德正
以上正本證明與原本無異。
如不服本判決，應於送達後十日內向本院提出上訴狀（須附繕
本），上訴於臺灣高等法院臺中分院。
                                      書記官  廖日晟
中　　華　　民　　國　　96　　年　　1 　　月　　29　　日
附錄論罪科刑法條
刑法第201條：
意圖供行使之用，而偽造、變造公債票、公司股票或其他有價證
券者，處三年以上十年以下有期徒刑，得併科三千元以下罰金。
行使偽造、變造之公債票、公司股票或其他有價證券，或意圖供
行使之用，而收集或交付於人者，處一年以上七年以下有期徒刑
，得併科三千元以下罰金。
附表：
┌──┬─────┬─────┬──────┬──────────┬───┬───┐
│編號│支票號碼　│發票日　　│面額(新臺幣)│付款人　　　　　　　│受款人│發票人│
├──┼─────┼─────┼──────┼──────────┼───┼───┤
│１  │KB0000000 │94.8.30   │九萬元      │合作金庫銀行太原分行│空白　│甲○○│
│　  │　　　　  │          │　　　　　　│　　　　　　　　　　│      │　    │
├──┼─────┼─────┼──────┼──────────┼───┼───┤
│２  │KB0000000 │94.9.12   │九萬元      │同上　　　　　　　　│空白　│同上　│
│　  │　        │          │　　　　　　│　　　　　　　　　　│　　　│　　　│
├──┼─────┼─────┼──────┼──────────┼───┼───┤
│３  │KB0000000 │94.9.26   │九萬元      │同上                │空白  │同上  │
│    │　        │          │            │                    │      │      │
├──┼─────┼─────┼──────┼──────────┼───┼───┤
│４  │KB0000000 │94.10.10  │九萬元      │同上                │空白  │同上  │
└──┴─────┴─────┴──────┴──────────┴───┴───┘
